臺灣雲林地方法院民事裁定
111年度消債更字第44號
聲  請  人
即  債務人  盧柏翰  
代  理  人  曾錦源律師(法扶律師)
上列聲請人因消費者債務清理事件聲請更生，本院裁定如下：
    主  文
債務人盧柏翰自民國一百一十一年八月二十六日下午五時起開始
更生程序，並命司法事務官進行本件更生程序。
    理  由
一、按債務人不能清償債務或有不能清償之虞，且無擔保或無優
    先權之本金及利息債務總額未逾新臺幣（下同）1,200萬元
    者，於法院裁定開始清算程序或宣告破產前，得向法院聲請
    更生；債務人對於金融機構負債務者，在聲請更生或清算前
    ，應向最大債權金融機構請求協商債務清償方案，或向其住
    、居所地之法院或鄉、鎮、市、區調解委員會聲請債務清理
    之調解，消費者債務清理條例（下稱消債條例）第3條、第4
    2條第1項、第151條第1項分別定有明文。又按法院開始更生
    程序之裁定，應載明其年、月、日、時，並即時發生效力；
    法院裁定開始更生或清算程序後，得命司法事務官進行更生
    或清算程序，必要時得選任律師、會計師或其他適當之自然
    人或法人一人為監督人或管理人，消債條例第45條第1項、
    第16條第1項亦分別有明文。
二、本件聲請意旨略以：聲請人即債務人盧柏翰因有不能清償債
    務之情事，前向本院聲請債務清理之調解，惟經本院111年
    度司消債調字第68號調解不成立，又聲請人所負無擔保或無
    優先權之債務總額約為978,106元，並未逾1,200萬元，以每
    月收入扣除生活必要支出及扶養費支出後，剩餘可供清償債
    務之金額已不多，實有不能清償債務之情形，復未經法院裁
    定開始清算程序或宣告破產，爰依消債條例規定聲請准予更
    生等語。
三、經查：
　㈠聲請人因對於金融機構及非金融機構等債權人負無擔保或無
    優先權之債務，有不能清償之情形（據債權人於本件所陳報
    包含本金、利息、程序費用等金額合計約1,860,911元），
    前於民國111年5月25日以書面向本院聲請消費者債務清理法
    院前置調解，經本院以111年度司消債調字第68號受理調解
    ，嗣於同年6月16日視為調解不成立後，為本件更生之聲請
    等情，已據其提出財團法人金融聯合徵信中心當事人綜合信
    用報告、本院民事事件調解不成立證明書、財產及收入狀況
    說明書、全國財產稅總歸戶財產查詢清單、109及110年度綜
    合所得稅各類所得資料清單、債權人清冊、債務人清冊等為
    憑（見本院111年度司消債調字第68號卷【下稱司消債調字
    卷】第55至58頁、本案卷第21頁、第25至45頁），復經本院
    職權調取上開司消債調字卷核閱屬實，並有各債權人提出之
    陳報狀在卷可參（見本案卷第93至143頁、第183至187頁）
    ，堪信為真實。而聲請人於上開前置調解不成立後為本件更
    生之聲請，本院自應綜合聲請人之債務、收入、生活必要支
    出及財產狀況等情，評估、判斷聲請人依其客觀清償能力是
    否對已屆清償期之債務有不能清償或有不能清償之虞之情形
    。
　㈡依消債條例第2條第1、2項規定及消債條例施行細則第3條第2
    項規定，消債條例所稱消費者指5年內未從事營業活動或從
    事平均每月營業額20萬元以下之小規模營業之自然人；債務
    人為公司或其他營利法人之負責人，無論是否受有薪資，均
    視為自己從事營業活動，其營業額依該公司或其他營利法人
    之營業額定之。本件聲請人於聲請狀、財產及收入狀況說明
    書陳明其於聲請更生前5年內未從事任何營業活動（見本案
    卷第11頁、第29頁），且其近5年勞工保險之投保單位為慶
    豐食品廠，有其勞工保險被保險人投保資料表（明細）附卷
    可參(見司消債調字卷第17至18頁)，並有聲請人之109及110
    年度綜合所得稅各類所得資料清單等在卷可稽(見本案卷第3
    3頁、第35頁)，堪認聲請人係5年內未從事營業活動之自然
    人，屬消債條例第2條所規定之消費者，而為消債條例適用
    之對象。又聲請人陳報其現任職於慶豐食品廠，每月收入約
    為27,300元(見本案卷第31頁)。本院審酌聲請人除上開工作
    收入外，並無其他固定性收入，爰以聲請人平均每月收入27
    ,300元作為認定聲請人客觀清償債務能力之基準。
　㈢聲請人陳報其願以衛生福利部所公告臺灣省110年最低生活費
    13,288元之1.2倍即15,946元之標準，作為每月生活費之計
    算。又聲請人陳報受其扶養之人為父親盧玉清、扶養義務人
    為2人，每月支出扶養費7,433元，未逾上開最低生活費15,9
    46元之一半，核屬有據。經本院審酌盧玉清為50年12月出生
    ，現已60歲，聲請人並陳明其因眼睛黃斑部病變、視線模糊
    ，無法工作，經本院調取其109年及110年稅務電子閘門所得
    及財產調件明細表（見本案卷第77至81頁），其名下僅有國
    瑞牌汽車1輛且無所得資料，確有受扶養之必要。綜上所述
    ，聲請人平均每月收入所得為27,300元，其個人每月生活必
    要支出為15,946元，每月支出扶養費7,433元，則以聲請人
    每月平均所得扣除其生活必要費用及扶養費支出後，則聲請
    人每月僅有3,891元（計算式：27,300－15,946－7,433＝3,891
    ）之餘額可供清償債務之用。
  ㈣依聲請人之稅務電子閘門財產調件明細表所載（見本案卷第2
    7頁)，其名下並無任何財產。聲請人亦陳報未以要保人身分
    為自己或他人投保任何保險。另聲請人之土地銀行北港分行
    活期性存款帳戶餘額為10元(登錄至111年6月21日，見本案
    卷第161頁)、北港郵局帳戶餘額610元(登錄至111年7月6日
    ，見本案卷第175頁)。則以聲請人所積欠無擔保或無優先權
    債務之金額1,860,911元（此為據債權人所陳報包含本金、
    利息、程序費用等金額）扣除上開現有資產共620元後，尚
    負有債務1,860,291元，依聲請人每月可清償3,891元計，尚
    需約39年餘始能清償完畢（計算式：1860,291÷3,891÷12≒39
    .8，小數點後二位以下捨棄），倘若再加計違約金等負擔，
    清償期限勢必更長。是本院審酌聲請人之債務、財產、勞力
    、收入及必要生活費用支出等情狀，可認聲請人客觀上對已
    屆清償期之債務，有不能清償債務之情形，有必要利用更生
    程序，調整其與債權人間之權利義務關係，而重建其經濟生
    活，予以經濟生活更生之機會。
四、綜上所述，本件聲請人為5年內未從事營業活動之自然人，
    依其全部收支及財產狀況，客觀上有不能清償債務之情形。
    復聲請人所積欠之無擔保或無優先權之本金及利息債務總額
    未逾1,200萬元，且未經法院裁定開始清算程序或宣告破產
    ，業如上述；此外，本件又查無聲請人有消債條例第6條第3
    項、第8條或第46條各款所定應駁回更生聲請之事由存在，
    則債務人聲請更生，洵屬有據，爰裁定如主文。又本件聲請
    人業經裁定開始更生程序，爰併裁定命司法事務官進行本件
    更生程序。
五、聲請人於更生程序開始後，應提出足以為債權人會議可決或
    經法院認為「已盡力清償」之更生方案以供採擇。而司法事
    務官於進行本件更生程序、協助聲請人提出更生方案時，亦
    應依聲請人之薪資變化、社會常情及現實環境衡量聲請人之
    清償能力，並酌留其生活上應變所需費用，進而協助聲請人
    擬定允當之更生方案，始符消債條例重建債務人經濟生活之
    立法目的，附此敘明。　　　　　　　　 　
中　　華　　民　　國　　111 　年　　8 　　月　　26　　日
              民事第一庭    法　　　官　廖國勝
上為正本係照原本作成。
本件不得抗告。　　
中　　華　　民　　國　　111 　年　　8 　　月　　26　　日
                            書　記　官　林可芯